臺灣高等法院臺中分院刑事判決　　　　96年度上訴字第1864號
上　訴　人　臺灣臺中地方法院檢察署檢察官
被　　　告　甲○○
上列上訴人因被告毒品危害防制條例案件，不服臺灣臺中地方法
院96年度訴字第1433號中華民國96年5月17日第一審判決（起訴
案號：臺灣臺中地方法院檢察署96年度毒偵字第1598號），提起
上訴，本院判決如下：
    主  文
原判決撤銷。
甲○○施用第一級毒品，累犯，處有期徒刑捌月，減為有期徒刑
肆月，如易科罰金，以新台幣壹仟元折算壹日。扣案第一級毒品
海洛因壹袋（毛重零點公克），沒收並銷燬之。
    事  實
一、甲○○於民國91年間，因施用毒品案件，經臺灣臺中地方法
    院裁定裁定送觀察、勒戒後，臺灣臺中看守所附設勒戒處所
    評定有繼續施用之傾向，經臺灣臺中地方法院檢察署檢察官
    以91年度聲戒字第836號聲請強制戒治，由同院以91年度毒
    聲字第2511號裁定送強制戒治一年，於92年9月3日期滿執行
    完畢釋放；另於94年間因違反毒品危害防制條例案件（施用
    第一級、第二級毒品），經同院以94年度訴字第1755號判處
    有期徒刑九月、五月確定，應執行有期徒刑一年，於95年8
    月ll日執行完畢。詎仍不知悔改，復基於施用第一級毒品海
    洛因之犯意，於96年3月17日22時許，在臺中市○區○○里
    ○○路l之139號3樓之6住處，以水稀釋，再利用針筒注射血
    管方式，施用第一級毒品海洛因1次。嗣於96年3月18日13時
    10分許，在臺中市○區○○路153號前為警盤查而查獲，並
    自其身上扣得第一級毒品海洛因乙袋 (毛重0.3公克)。
二、案經臺中市警察局第二分局報請台灣台中地方法院檢察署檢
    察官偵查起訴。
    理  由
一、上開事實，業據被告甲○○於警詢、偵訊及原審審理時坦承
    不諱，且被告於96年3月18日15時許經警採集其尿液送驗，
    結果呈嗎啡陽性反應，有尿液代號與真實姓名對照表及中山
    醫學大學附設醫院檢驗科藥物檢測中心96年3月29日0000000
    確認檢驗結果報告各乙紙附卷可稽，復有第一級毒品海洛因
    乙袋扣案可資佐證，，益徵被告之自白與事實相符。
二、再被告於91年間，因施用毒品案件，經臺灣臺中地方法院裁
    定裁定送觀察、勒戒後，臺灣臺中看守所附設勒戒處所評定
    有繼續施用之傾向，經臺灣臺中地方法院檢察署檢察官以91
    年度聲戒字第836號聲請強制戒治，由同院以91年度毒聲字
    第2511號裁定送強制戒治一年，於92年9月3日期滿執行完畢
    釋放乙節，有臺灣彰化地方法院檢察署刑案資料查註紀錄表
    及臺灣高等法院被告全國前案紀錄表各1份在卷可徵。被告
    未能戒除毒癮，其於強制戒治執行完畢後五年內，再犯施用
    第一級毒品之罪，其事證明確，應予依法論科。
三、核被告甲○○所為，係犯毒品危害防制條例第10條第1項之
    施用第一級毒品罪。被告為施用第一級毒品而持有第一級毒
    品之行為，應為施用第一級毒品之行為所吸收，不另論罪。
    查被告前於94年間因違反毒品危害防制條例案件（施用第一
    級、第二級毒品），經臺灣臺中地方法院以94年度訴字第
    1755號判處有期徒刑九月、五月確定，應執行有期徒刑l年
    ，於95年8月ll日執行完畢，有臺灣高等法院被告前案紀錄
    表1份在卷可憑，其於受有期徒刑執行完畢，五年以內故意
    再犯本件有期徒刑以上之罪，應依刑法第47條第1項之規定
    加重其刑。又檢察官另起訴被告自96年2月1日起至96年3月
    17日22時前某時止（被告於96年3月17日22時施用第一級毒
    品1次犯行除外），多次施用第一級毒品海洛因之行為，除
    被告唯一之自白外，尚乏其他積極證據足資憑斷，又不符合
    集合犯或接續犯之概念，本諸罪疑唯輕原則，以現有證據尚
    無法形成被告有上開犯行之明確心證，本應就此部分對被告
    為無罪之諭知，然因檢察官認此部分與前開經認定被告施用
    第一級毒品之有罪部分，有包括一罪集合犯之實質上一罪關
    係，故不另為無罪之諭知。
四、按量刑輕重係屬事實審法院得依職權自由裁量之事項，苟已
    斟酌刑法第57條各款所列情狀而未逾越法定刑度，不得遽指
    為違法（最高法院72年度台上字第6696號、75年度台上字第
    7033號判例要旨參照）；且在同一犯罪事實與情節，如別無
    其他加重或減輕之原因，下級審量定之刑，亦無過重或失輕
    之不當情形，則上級審法院對下級審法院之職權行使，原則
    上應予尊重（最高法院85年度台上字第2446號裁判意旨參照
    ）。本件原審審酌被告施用毒品係病態之自戕行為，且犯後
    坦承犯行等一切情狀，量處有期徒刑八月，其量刑堪稱妥適
    。檢察官上訴意旨以量刑過輕指摘原判決不當，自無理由。
五、撤銷原審判決之理由：
(一)、原審對被告論罪科刑，固非無見，惟：
１、被告雖於警詢自白自96年2月1日起至96年3月17日止有多次
    施用第一級毒品犯行，然參照上開證據，僅能認定被告於96
    年3月17日22時施用第一級毒品海洛因1次犯行，前已敘及，
    原審竟認定被告自96年2月1日起至96年3月17日22時止有多
    次施用第一級毒品犯行，且未就檢察官起訴被告自96年2月1
    日起至96年3月17日22時前某時止之施用第一級毒品犯行，
    說明不另為無罪之諭知，尚有未恰。
２、為紀念解除戒嚴20週年，予罪犯更新向善之機，所制定之中
    華民國96年罪犯減刑條例業於96年7月16日生效實施，被告
    犯罪時間在96年4月24日以前，所犯為毒品危害防制條例第
    10條第1項之罪，而宣告之有期徒刑未逾1年6月，合於減刑
    條件，原審未及適用，亦有未恰。
    檢察官提起上訴，猶執前詞指摘原判決不當，固無理由，惟
    原審判決既有上開可議之處，仍應由本院予以撤銷改判。
(二)、爰審酌施用毒品，經強制戒治執行完畢後，仍不知戒惕，再
    次施用第一級毒品，無視於毒品對於自身健康之戕害及國家
    對於杜絕毒品犯罪之禁令，不知戒除惡習，惡性非輕，及被
    告於偵審期間坦承施用毒品犯行，態度良好，又其施用毒品
    並無危害他人，本之施用毒品者均有相當程度之成癮性及心
    理依賴，其犯罪心態與一般刑事犯罪之本質並不相同，容應
    以「病人」之角度為考量，並側重適當之醫學治療及心理矯
    治為宜，及被告施用毒品之次數等一切情狀，量處有期徒刑
    八月，並減其刑期二分之一後，諭知易科罰金之折算標準，
    以示儆懲。
(三)、扣案海洛因1袋，毛重0.3公克，且其包裝袋與毒品無從析離
    ，應視為毒品，均依毒品危害防制條例第18條第1項前段，
    沒收並銷燬之。
六、被告受合法傳喚，無正當理由不到庭，爰不待其陳述，逕行
    判決如前。
據上論結，應依刑事訴訟法第371條、第369條第1項前段、第364
條、第299 條第1項前段，毒品危害防制條例第10條第1項、第18
條第1項前段，刑法第11條、第47條第1項、第41條第1項，中華
民國96年罪犯減刑條例第2條第1項第3款、第7條，判決如主文。
本案經檢察官乙○○到庭執行職務。
中　　華　　民　　國　　96　　年　　8 　　月　　16　　日
            刑事第八庭  審判長法  官  羅  得  村
                              法  官  張  靜  琪
                              法  官  陳  宏  卿
上列正本證明與原本無異。
如不服本判決應於收受送達後十日內向本院提出上訴書狀，其未
敘述上訴之理由者並得於提起上訴後十日內向本院補提理由書（
均須按他造當事人之人數附繕本）。
                              書記官  柯  孟  伶
中　　華　　民　　國　　96　　年　　8 　　月　　16　　日
【附錄論罪科刑法條】
毒品危害防制條例第10條第1項
施用第一級毒品者，處 6 月以上 5 年以下有期徒刑。
